【裁判字號】    97,訴,5386
【裁判日期】    971016
【裁判案由】    侵權行為損害賠償
【裁判全文】
臺灣臺北地方法院民事判決              97年度訴字第5386號
原      告  乙○○
被      告  甲○○
訴訟代理人  丙○○
上列當事人間因過失傷害案附帶民事訴訟請求侵權行為損害賠償
事件，經本院刑事庭移送前來，本院於民國97年10月2 日言詞辯
論終結，判決如下：
    主  文
被告應給付原告新台幣捌拾參萬伍仟玖佰柒拾伍元，及自民國九
十七年五月九日起至清償日止按年息百分之五計算之利息。
原告其餘之訴駁回。
訴訟費用由被告負擔十分之六，餘由原告負擔。
    事實及理由
一、原告起訴主張：被告甲○○於民國96年9 月14日17時15分許
    ，駕駛車牌號碼0311-PG 號自用小客車，沿臺北市○○區○
    ○路2 段由西往東方向行駛，行至辛亥路口欲左轉辛亥路時
    ，本應注意汽車行駛時應注意車前狀況，而依當時狀況，天
    氣晴，有日間自然光線、路面乾燥無缺陷、無障礙物、視距
    良好之情形，客觀上並無不能注意之情事，竟疏未注意伊正
    站立於上開交岔路口中央執行指揮交通之義警勤務，而直接
    撞擊伊之雙腳，致伊受有右側脛腓骨開放性骨折、左踝開放
    性骨折等傷害，爰依侵權行為之法則，請求被告賠償下述費
    用：(一)急救、醫療及看護費用227,248 元、及預估第2 次開
    刀矯正費用3 萬元、將來醫療復健費8 萬元；(二)營業損失50
    2,268 元（原告擔任計程車司機每日營收所得1,486 元×每
    月工作約26天×13個月=502,268元）；(三)居家看護費用24萬
    元（3 萬元×8 個月）；(四)精神慰撫金25萬元。故聲明請求
    被告應賠償原告新台幣1,329,516 元，及自起訴狀繕本送達
    翌日（即97年5 月9 日）起至清償日止，按年息5%計算之利
    息。
二、被告則以：
    關於原告主張之醫療費用部分，應以行政院衛生署認定合格
    醫院之醫療費用收據，且扣除全民健康保險所提供之醫療給
    付部分為計算依據；否認原告主張復健期間需專人按摩避免
    肌肉萎縮支出8 萬元之請求；有關居家看護費部分，應以醫
    院對於原告傷勢之評估期間為準；精神慰撫金僅同意賠償10
    萬元等語置辯。並聲明：原告之訴及假執行之聲請均駁回。
三、原告主張被告甲○○於96年9 月14日17時15分許，駕駛車牌
    號碼0311-PG 號自用小客車，沿臺北市○○區○○路2 段西
    往東方向行駛，行至辛亥路口欲左轉辛亥路時，因疏未注意
    車前狀況，而撞擊原告，致其受有右側脛腓骨開放性骨折、
    左踝開放性骨折之傷害等情，業據本院刑事庭97年度交易字
    216 號刑事判決確定在案，並經本院調閱刑事卷宗查核明確
    ，且為被告所不爭執，是原告主張被告有過失傷害之事實，
    堪信為真實。從而，被告就本件車禍事故之發生，依法應負
    過失責任，應堪認定。
四、按因故意或過失，不法侵害他人之權利者，負損害賠償責任
    。不法侵害他人之身體或健康者，對於被害人因此喪失或減
    少勞動能力或增加生活上之需要時，應負損害賠償責任。又
    不法侵害他人身體、健康、名譽、自由、信用、隱私、貞操
    或不法侵害其他人格法益而情節重大者，被害人雖非財產上
    之損害，亦得請求賠償相當之金額；民法第184條第1項前段
    、第193條第1項、第195條第1項前段分別定有明文。查被告
    因上述之駕車過失，不法侵害原告之身體、健康，已如前述
    ，被告自應就原告所受損害負責。茲將原告得請求賠償之金
    額分述如下：
  (一)醫藥費用及預估未來之醫藥費：
  (1)原告主張其因本件車禍支出醫藥費用（含健保給付）、救護
    車費用及看護費用等共計22萬7,248 元等語，固據其提出診
    斷證明書、台北市立萬芳醫院醫療費用收據、樺新看護中心
    收款單、順新救護車收費單、大坪林護理之家養護中心收據
    影本共計22紙（見交附民卷第6 頁、第12頁至第22頁）為證
    。
  (2)參照最高法院88年度台上字第353 號裁判要旨說明「保險制
    度旨在保護被保險人，非為減輕損害事故加害人之責任。保
    險給付請求權之發生，係以定有支付保險費之保險契約為基
    礎，與因侵權行為所生之損害賠償請求權並非出於同一原因
    。後者之損害賠償請求權，殊不因受領前者之保險給付而喪
    失，兩者除有保險法第53條關於代位行使之關係外，不生損
    益相抵問題，固經本院著有68年台上字42號判例。惟該判例
    係針對保險法而為，旨在闡述保險人得代位行使被保險人對
    於加害人之損害賠償請求權時，被保險人即不得再向加害人
    請求損害賠償。尚難依該判例而謂除保險法第53條規定之情
    形外，縱保險法以外之法律有保險人得代位行使被保險人之
    權利之規定，被保險人於受領保險給付後，仍得向加害人請
    求損害賠償。依保險法第13 5 條 準用第103 條規定，傷害
    保險之保險人固不得代位行使被保險人對於加害人之損害賠
    償請求權，惟全民健康保險法第82條規定：「保險對象因汽
    車交通事故，經本保險提供醫療給付者，本保險之保險人得
    向強制汽車責任保險之保險人代位請求該項給付。」全民健
    康保險法為保險法之特別法，依特別法優於普通法之原則，
    全民健康保險法第82條應優先於保險法第135 條、第103 條
    之規定而為適用。從而全民健康保險之被保險人因汽車交通
    事故，經全民健康保險提供醫療給付者，全民健康保險之保
    險人自得向強制汽車責任保險之保險人代位請求該項給付。
    而依強制汽車責任保險法第30條規定，於該範圍內，加害人
    或強制汽車責任保險之被保險人之損害賠償責任即因而解免
    ，全民健康保險被保險人對於加害人之損害賠償請求權亦因
    而喪失。」，從而，原告請求被告給付健保給付之醫藥費，
    自非可取，惟此部分業據原告當庭同意減縮（參見本院卷第
    32頁），本院自僅須審酌其實際支出之醫藥費若干，並據此
    計算賠償額。查原告至上開醫院治療迄今已支出之醫藥費、
    救護車費用及看護費等，扣除上開健保給付部分，共計支出
    15萬3,707 元，此為被告所不爭執，故於此範圍內之請求，
    核屬正當，應予准許。
  (3)次查，原告主張其未來尚需為第2 次開刀矯正手術，預估費
    用約3 萬元乙情，業經台北市立萬芳醫院函覆稱：得視臨床
    及病人意願決定是否需進行拔除鋼釘、鋼板之手術，有該院
    97年9 月15日函1 紙在卷可稽（參見本院卷第24頁），且為
    被告所自認，故原告請求支付第2 次手術費用3 萬元，即屬
    可取。至原告請求被告給付將來醫療、復健費用8 萬元云云
    ，並未提出證據以實其說，佐以原告自97年2 月21日起即未
    再至台北市立萬芳醫院進行醫療或復健行為，有上開回函附
    卷足憑，則其此部分請求，即難認有據。
  (二)不能工作之工資損失：
    原告主張其因本件車禍自96年9 月14日受傷至今，無法工作
    ，以計程車司機每日營收所得1,486 元計，每月工作約26天
    ，請求13個月，計502,268 元之損失等語，並提出台北市計
    程車客運商業同業公會96年3 月13日函1 份為證（見附民卷
    第8 頁），且為被告所自認，是原告請求其不能工作之薪資
    損失502,268 元（1,486 元2613＝502,268 元），亦屬
    正當。
  (三)看護費用：
    原告主張其因本件車禍受傷，自96年12月22日起至97年8 月
    22日止，日常生活無法自理需依賴他人協助、照護，而有僱
    用看護之必要云云，然為被告所否認，自應由原告對此有利
    於己之事實負舉證責任，惟其並未提出其於上開期間有實際
    僱請看護之證明或由其親人代為看護之證據，以供本院詳查
    ，是原告此部分主張，核屬無據，應予駁回。
  (四)精神慰撫金：
    原告主張其因本件車禍遭受嚴重傷害，精神感受極大痛苦，
    爰請求精神損害賠償2,50,000元等語。原告因本件車禍受有
    右側脛腓骨開放性骨折、左踝開放性骨折等傷害，已如前述
    ，其精神自因此遭受痛苦。查原告學歷為高中畢業，家境小
    康；被告目前仍為大學在校生，家庭經濟狀況小康（見台灣
    台北地方法院檢察署97年度偵字第1817號卷第4 、7 頁），
    本院審酌兩造之身分、地位，及原告受傷之程度、復原期間
    等一切情狀，認原告請求精神慰撫金於150,000 元範圍內，
    尚稱允適，逾此部分，應予駁回。
  (五)綜上，原告因本件車禍共計受有835,975元之損害（計算式
    ：153,707 元＋502,268 元＋30,000元＋150,000 元＝835,
    975 元）。
五、從而，原告依據侵權行為法律關係，請求被告賠償835,975
    元及自起訴狀繕本送達翌日即97年5 月9 日起至清償日止，
    按年息5 ％計算之利息，為有理由，應予准許；逾此部分之
    請求，為無理由，應予駁回。
六、因本案事證已臻明確，兩造其餘主張、陳述暨攻擊防禦方法
    ，經本院審酌後，認與本案判斷結果無影響，均毋庸再予一
    一審酌，附此敘明。
七、 結論：本件原告之訴為一部有理由，一部無理由，依民事
     訴訟法第79條，判決如主文。
中    華    民    國    97    年    10   月    16    日
                  民事第五庭  法  官  吳佳薇
如對本判決上訴，須於判決送達後20日內向本院提出上訴狀
以上正本係照原本作成。
中    華    民    國    97    年    10   月    16    日
                              書記官  許博為


司法院資訊處製作；財團法人民間司法改革基金會備份。
